臺灣高等法院民事判決　　　　　　　　 94年度再易字第113號
再審原告　　乙○○
　　　　　　　　　　　　2樓
再審被告　　丙○○
　　　　　　丁○○
上列二人共同
訴訟代理人　甲○○　　住台東縣.
再審被告　　甲○○　　住台東縣.
上列當事人間清償債務事件，再審原告對於中華民國94年 8月10
日本院93年度上易字第1125號確定判決提起再審，本院於94年12
月6日言詞辯論終結，判決如下：
    主  文
再審之訴駁回。
再審訴訟費用由再審原告負擔。
    事  實
甲、再審原告方面：
壹、聲明：
一、本院93年度上易字第1125號確定判決、原審93年度訴字第68
    2號判決廢棄。
二、再審被告第一審之訴駁回。
貳、陳述略以：
一、本院93年度上易字第1125號確定判決有民事訴訟法第496條
    第1項第1款之再審事由，不主張同法第497條再審事由（參
    見本院卷第92頁）。
乙、再審被告方面：
壹、聲明：再審之訴駁回。
貳、陳述略以：
一、原確定判決並無再審原告所指再審事由。
丙、本院依職權調閱本院93年上易字第1125號案卷。
    理  由
一、再審原告起訴主張本院94年 8月10日93年度上易字第1125號
    確定判決有民事訴訟法第496條第1項第 1款之再審事由，爰
    提起再審之訴，求為將上開確定判決及原法院93年度訴字第
    682號判決廢棄，駁回再審被告在第一審之訴等語。
    再審被告則抗辯原確定判決並無再審原告所指之再審事由等
    語。
二、茲就再審原告之主張是否有理由，審酌如次：
(一)、按民事訴訟法第496條第1項第 1款之所謂適用法規顯有錯誤
    者，係指確定判決依其所確定之事實而為之法律上判斷，顯
    然不合於法律規定，或與司法院現尚有效及大法官會議之解
    釋，或最高法院尚有效之判例顯然違反者而言。不包括漏未
    斟酌證據及認定事實錯誤之情形在內。（最高法院60年台再
    字第170號、63年台上字第880號、71年台再字第30判例意旨
    參照）。
(二)、再審原告主張再審被告丁○○於台東地院88年度東簡字第31
    9 號事件，表明其不要系爭本票，已明示解除和解契約丁○
    ○部分，丙○○、甲○○夫婦同時出庭，默示同意丁○○部
    分債權之解除。是再審原告與再審被告三人合意解除丁○○
    部分之和解債權，依民法第 290條規定，對他債權人產生效
    力。原確定判決同意再審被告三人之請求，違背民法第 290
    條、第111條、第258條及最高法院57年台上字第3211號判例
    、63年台上字第1989號判例等語（參見本院卷第92-93、98
    頁、第134頁）。
    查本院確判決係認「兩造間顯未合意解除系爭之和解契約」
    （見該判決第 5頁）。從而，原確定判決依其所確定之事實
    ，判命再審原告應為給付，自無違背再審原告所指之法律規
    定或最高法院判例可言。
(三)、再審原告主張原確定判決審判長未闡明再審原告應舉證證明
    與再審被告合意解除系爭和解契約，違背民事訴訟法第 199
    條、最高法院43年台上字第12號判例、司法院91年11月27日
    公布之民事訴訟法集中審理程序要點第10條、司法院92年 8
    月26日修正之辦理民事訴訟事件應行注意事項第81條規定等
    （參見本院卷第129、130、149頁）。
１、查司法院發布之民事訴訟法集中審理程序要點、辦理民事訴
    訟事件應行注意事項均非對外發生效力之法規命令，而為一
    種行政規則，且非裁量性或解釋性之規則，不屬民事訴訟法
    第496條第1項第 1款所謂之法規，再審原告主張原確定判決
    違背司法院發布之民事訴訟法集中審理程序要點第10條、辦
    理民事訴訟事件應行注意事項第81條規定，認有民事訴訟法
    第496條第1項第1款之再審事由，即無理由。
２、按審判長應向當事人發問或曉諭，令其為事實上及法律上陳
    述、聲明證據，或為其他必要之聲明及陳述；其所聲明及陳
    述有不明瞭或不完足者，應令其敘明或補充之。民事訴訟法
    第199條第2項固有規定。最高法院43年台上字第12號判例意
    旨亦認上開規定為審判長因定訴訟關係之闡明權，同時並為
    其義務，故審判長對於訴訟關係未盡此項必要之處置，違背
    闡明之義務者，其訴訟程序即有重大瑕疵，而基此所為之判
    決，屬違背法令。惟查「判決違背法令」與「確定判決適用
    法規顯有錯誤」，二者並非同一，縱審判長未闡明再審原告
    應提出證據，僅生認定事實不當之問題，與適用法規顯有錯
    誤自屬有間。
三、從而，再審原告以原確定判決有民事訴訟法第496條第1項第
     1款之再審事由，提起本件再審之訴，為無理由，應予駁回
    。
四、據上論結，本件再審之訴為無理由，依民事訴訟法第78條，
    判決如主文。
中　　華　　民　　國　　94　　年　　12　　月　　20　　日
                  民事第九庭    審判長法　官  吳景源
　　　　　　　　　　　      　　　　　法　官  鄭威莉
          　　　　　　      　　　　　法　官  滕允潔
正本係照原本作成。
不得上訴。
中　　華　　民　　國　　94　　年　　12　　月　　20　　日
　　　　　　　　　　　　　　　　　　　書記官  黃麗玲
